臺灣高等法院臺中分院刑事判決
                            　　　110年度上訴緝字第254號
上  訴  人  臺灣彰化地方檢察署檢察官
被      告  楊勝隆



指定辯護人  本院公設辯護人  陳秋靜  
上列上訴人因被告違反毒品危害防制條例案件，不服臺灣彰化地
方法院109年度訴字第111號中華民國109年4月30日第一審判決（
起訴案號：臺灣彰化地方檢察署108年度偵字第12202號，移送併
辦案號：108年度偵字第11911號），提起上訴，本院判決如下：
    主  文
原判決撤銷。
楊勝隆販賣第二級毒品，累犯，處有期徒刑柒年貳月，扣案三星
廠牌手機壹支（序號：000000000000000號、000000000000000號
）、電子磅秤壹個沒收；未扣案之犯罪所得新臺幣貳仟伍佰元沒
收，於全部或一部不能沒收或不宜執行沒收時，追徵其價額。又
販賣第二級毒品，累犯，處有期徒刑柒年參月，扣案三星廠牌手
機壹支（序號：000000000000000號、000000000000000號）、電
子磅秤壹個沒收；未扣案之犯罪所得新臺幣伍仟元沒收，於全部
或一部不能沒收或不宜執行沒收時，追徵其價額。應執行有期徒
刑柒年陸月。
    犯罪事實
一、楊勝隆前於民國103年間，因多次施用毒品案件，經法院分
    別判處有期徒刑4月、5月、4月、8月、9月，嗣應定應執行
    有期徒刑1年11月確定，與殘刑1年10月15日接續執行，至
    106年9月20日假釋付保護管束，於同年11月8日保護管束期
    滿，假釋未經撤銷，所餘刑期視為執行完畢。詎仍不知悔改
    ，明知甲基安非他命係第二級毒品，不得非法持有、販賣，
    竟基於販賣第二級毒品以牟利之犯意，以臉書（名稱為「楊
    鐵漢」）之即時通訊軟體Messenger作為販毒時之聯繫管道
    ，於下列所示之時間、地點，販賣第二級毒品予李政憶：
  ㈠楊勝隆於108年6月9日17時38分、23時11分許，以通訊軟體
    Messenger與李政憶聯絡交易毒品甲基安非他命事宜後，楊
    勝隆即於當日23時11分許，前往李政憶在彰化縣○○市○○
    路0段000巷00號之租屋處，以新臺幣（下同）2500元之價格
    ，販賣第二級毒品甲基安非他命半錢予李政憶，李政憶先欠
    購毒價金，至翌（10）日21時14分許，楊勝隆復前往上址向
    李政憶收取2500元。
  ㈡李政憶於108年6月12日2時15分，以通訊軟體Messenger與楊
    勝隆聯絡交易毒品甲基安非他命事宜後，楊勝隆即於當日5
    時19分許，前往李政憶上開租屋處，以5000元之價格，販賣
    第二級毒品甲基安非他命1錢予李政憶而完成交易。
二、案經彰化縣警察局移送臺灣彰化地方檢察署檢察官偵查起訴
    及彰化縣警察局彰化分局移送併案審理。
    理    由
一、證據能力： 
  ㈠上訴人即被告楊勝隆（下稱被告）於警詢時、偵查中及原審
    羈押訊問時之自白，有證據能力：
  ⒈按被告之自白，非出於強暴、脅迫、利誘、詐欺、疲勞訊問
    、違法羈押或其他不正之方法，且與事實相符者，得為證據
    。被告陳述其自白係出於不正之方法者，應先於其他事證而
    為調查。該自白如係經檢察官提出者，法院應命檢察官就自
    白之出於自由意志，指出證明之方法。刑事訴訟法第156條
    第1項、第3項分別定有明文，此等規定係在保障被告陳述之
    意志決定及意志活動自由。考其立法意旨，乃欲以補強證據
    擔保自白之真實性，亦即以補強證據之存在，藉之限制自白
    在證據上之價值，防止偏重自白，發生誤判之危險。依上開
    規定，被告任意性之自白始有證據能力，法院方能採為認定
    犯罪事實之裁判基礎，而決定自白是否出於任意性，應就客
    觀之訊問方法及被告主觀之自由意思，綜合全部事實而為具
    體之判斷。
  ⒉被告於原審準備程序中辯稱：「是因為當時我女友剛生產正
    在做月子，我想要交保才承認的，是市刑大跟我說去法院就
    承認，就會讓我回去了。警察在幫我做警詢筆錄時，就叫我
    承認，（後改稱：警察在幫我做筆錄之前，就帶我去抽菸，
    我自己先他們提起我想拼交保，警察就回我說等一下做警詢
    筆錄時，就認一認，讓他們工作好做一點，去法院就承認，
    就會讓我回去，警察就只有講這樣，所以做警詢筆錄時我就
    承認，且當時我毒癮發作），警察這樣跟我說之後，我自己
    想我女友正做月子，承認就可以回去了，所以我才承認。…
    」云云；「（問：上開警詢筆錄製作前，向你說你承認，就
    可以回去、讓他們工作好做一點等等話的警員是誰？）不知
    道到底是誰，只知道是刑大，沒穿警察制服，但不是幫我製
    作警詢筆錄詢問及紀錄的兩個警員。」云云（見原審卷第75
    頁）。復於審理中辯稱：其羈押時所述不實在，因為其為了
    交保云云（見原審卷第455頁）；復於本院審理中辯稱：「
    當時我女朋友剛生，她是10月22日生的，我是11月出事的，
    她家只有她和她媽媽而已，我女朋友當時剛生，她媽媽剛開
    刀，她們兩人都在床上沒有人可以顧，我問警察，我這樣可
    以交保嗎，他就跟我說，如果都認的話，就可以交保，我有
    說我老婆剛生，一間房子只有2個女人，我也有老實說，我
    有拿東西給他，是他之前借我，所以我還他，我有做我就承
    認，如果沒有做，我就不可能承認，我當時就是這樣承認說
    我有賣、我有賣，沒有錯，你看要怎麼做筆錄方便就好，希
    望可以趕快交保。…」云云（見本院上訴緝卷第105、106頁
    ）。其所辯無非以警詢前有不知何人之未著員警制服警員對
    其稱坦承即可交保，其為求交保而自白云云。
  ⒊惟查：
  ①被告於108年11月13日偵查中陳稱：「（問：現在有無毒癮
    發作？）沒有。」、「（問：檢察官問你的話聽的懂？）懂
    。」、「（問：【提示：警詢筆錄交付閱讀並告以要旨】警
    詢筆錄之記載是否與你今日於警詢時之供述情節相符？那些
    內容是你沒講但是警員有記進去，或是你有講但是警員卻沒
    記進去，或是記載的內容跟你講的話的意思不一樣的？等有
    何不符之地方，請具體指明。）都一樣。」、「（問：你在
    警察做筆錄時所講的話是否出於你的自由意思【是否都照自
    己的意思講】？警員有沒有打你、罵你、恐嚇你、利誘你或
    叫你一定要咬出特定人等讓你違背自己的意思講話的情形？
    ）我實話實說。沒有。」、「（問：你在警局講的話是你自
    己親口跟警察說的，還是警員先編好之後再叫你照他的話講
    的？）我親口講的。」、「（問：你是否為求交保或減刑才
    這樣講的？還是你所講的是事實？）事實。」、「（問：你
    在警局所講的話是否是你自己親自聽到看到經歷過的事實，
    還是你所虛構的、猜想的、臆測的？）有做我就有說。「（
    問：你做筆錄當時是否知道警員在問你話的意思？）聽的懂
    。」等語（見偵11991卷一第168頁）。被告於檢察官偵訊時
    就其警詢應訊時並無毒癮發作、員警並無不正訊問，其亦非
    因為求交保或減刑而供承，所述均實在且係親身經歷，亦知
    悉員警訊問之意思等情說明甚詳。
  ②被告於原審準備程序中供稱：做完警詢筆錄之後，就沒有人
    跟其說過承認就可以回去了，檢察官及法官都沒有這樣說過
    ，警察也只有在做警詢筆錄之前說過，之後也沒有再說過；
    員警口氣溫和，沒有警員對其強暴、脅迫、威脅、利誘或其
    他不正方式叫其要承認，檢察官、法官也都沒有等語（見原
    審卷第75頁）。被告於原審之辯護人亦陳稱就警詢、偵查中
    自白並不爭執任意性，被告亦陳稱：同辯護人所述。警察只
    是上開這樣跟其講，至於要不要承認，承認到什麼程度，承
    認什麼內容，都是其自己自由決定的等語（見原審卷第79頁
    ）。是被告於原審審理中雖辯稱係在警詢前不知姓名之便衣
    員警告知坦承即可交保云云，然亦供承員警語氣溫和，且警
    詢時、偵查中及法院訊問時均無對其強暴、脅迫、威脅、利
    誘或其他不正方式要求其承認，係其本於自由意識而為陳述
    自白，更陳明其並不爭執自白之任意性，顯見被告所稱為求
    交保而為不利於己之陳述，至多僅係個人應訊時利害衡量訴
    訟策略之算計，尚非屬不具任意性之自白。
  ⒋又按學理上所謂毒樹果實理論，乃指先前違法取得之證據，
    有如毒樹，本於此而再行取得之證據，即同毒果，為嚴格抑
    止違法偵查作為，原則上絕對排除其證據能力，係英美法制
    理念，我國並未引用。我刑事訴訟法第158條之4所定：「除
    法律另有規定外，實施刑事訴訟程序之公務員因違背法定程
    序取得之證據，其有無證據能力之認定，應審酌人權保障及
    公共利益之均衡維護。」是為法益權衡原則，採相對排除理
    論，以兼顧被告合法權益保障與發現真實之刑事訴訟目的。
    是除法律另有特別規定不得為證據，例如同法第100條之1第
    2項、第158條之2、第158條之3等類者外，先前違法取得之
    證據，應逕依該規定認定其證據能力。其嗣後衍生再行取得
    之證據，倘仍屬違背程序規定者，亦應依上揭規定處理；若
    為合乎法定程序者，因與先前之違法情形，具有前因後果之
    直接關聯性，則本於實質保護之法理，當同有該相對排除規
    定之適用。惟如後來取得之證據，係由於個別獨立之合法偵
    查作為，既與先前之違法程序不生前因後果關係，非惟與上
    揭毒樹果實理論無關，亦不生應依法益權衡原則定其證據能
    力之問題（最高法院97年度台上字第4797號、96年度台上字
    第4177號判決意旨參照）。被告供承其於警詢時、偵查中及
    法院訊問時均無對其強暴、脅迫、威脅、利誘或其他不正方
    式要求其承認，係其本於自由意識而為陳述，已如前述，而
    被告係自警察查獲迄第一次檢察官訊問及法官訊問時均未以
    其提藥頭暈置辯，且其於警詢時、108年11月13日偵查中及
    原審羈押訊問時均未主張有何違法逮捕拘禁或違法搜索之情
    事，迄108年12月11日偵查中否認犯行，另辯以：因為當時
    其在提藥；第一次、第二次製作警詢筆錄當時人就在提藥了
    ；在第一次檢察官面前訊問時，還有一點印象其當時人整個
    都很暈；第一次在法院法官審問時也是人很暈云云（見偵
    12202卷第56頁）；復於108年12月23日偵訊時亦否認犯行，
    辯以之前說有收錢那應該是之前做筆錄的時候毒癮發作云云
    （見偵11991卷一第247頁），所辯無非以其毒癮發作始坦承
    與證人李政憶有償交易毒品云云，並無警察以承認可交保之
    說詞，亦無因檢警或法院訊問時以強暴、脅迫、利誘、詐欺
    、疲勞訊問、違法羈押或其他不正之方法為之而使其為不利
    於己之陳述，至於被告經警查獲時員警是否並無搜索票、被
    告是否並非現行犯或準現行犯、逮捕過程是否合法等情，依
    上開說明，與嗣後訊問被告均係由於個別獨立之偵查作為，
    並與被告於警詢時、偵查中之自白，甚至於原審偵查中羈押
    訊問之自白均無因果關係，顯見被告於警詢時、偵查中及法
    院偵查中羈押訊問時之自白之任意性，並無疑義。是以被告
    於該次警詢時、偵查中及法官訊問時所為不利於己之供述，
    均有證據能力。至其自白之證明力如何，則屬另一問題。
  ㈡按被告以外之人於審判外之言詞或書面陳述，除法律有規定
    者外，不得作為證據，刑事訴訟法第159條第1項定有明文。
    查證人李政憶於警詢時所為之陳述，係被告以外之人於審判
    外之言詞陳述，核其性質屬傳聞證據，辯護人既就上開言詞
    陳述之證據能力提出爭執，且未經檢察官就是否具有可信之
    特別情況舉證釋明之，不符合刑事訴訟法第159條之3之例外
    規定，無證據能力。
  ㈢又被告於108年11月13日12時22分至13時40分彰化縣警察局
    彰化分局警詢時供稱：「（問：警方共向你查扣電子磅秤1
    台、分裝袋1包、第二級毒品安非他命12包【毛重分別為1.8
    公克2包、1.6公克1包、1.5公克2包、1.4公克3包、1.2公克
    1包、0.4公克2包、0.3公克1包】、第一級毒品海洛因6包【
    毛重分別為1.3公克1包、1公克1包、0.6公克2包、0.5公克1
    包、0.8公克1包】、吸食器1組、鏟管2支、玻璃球3支、蘋
    果廠牌IPHONE 6手機2支【門號：0000000000、IMEI：35928
&ZZZZ; &ZZZZ; 0000000000；門號：0000000000、IMEI：000000
    000000000
    】、三星廠牌手機1支【無門號、IMEI:000000000000000、3
&ZZZZ; &ZZZZ; 00000000000000】及正達寄貨單1張，該查扣數
    量是否正確
    ？是否均為你所有？作何用途？）正確。均我所有。電子磅
    秤及分裝袋是我向人購買毒品時要秤重量及裝毒品用的、第
    二級毒品安非他命12包及第一級毒品海洛因6包是我自己向
    藥頭購買要施用的、吸食器1組、鏟管2支、玻璃球3支是要
    施用毒品時所要使用之器具、手機三支門號0000-000000是
    我用來與家人及朋友聯繫用途，其餘兩支是我用來玩1人線
    上遊戲、正達行寄貨單【108年11月6日、收件人陳品睿、電
    話0000-000000、編號882499】1張是我寄第一級毒品海洛因
    給我朋友綽號阿南之男子。」、「（問：你於何時地將第一
    級毒品海洛因寄給綽號阿南之男子？）我是於108年11月6日
    17時許，在正達行貨運公司（彰化市環河街與中華西路口）
    將第一級毒品海洛因（毛重0.9公克，價值新臺幣4,000元）
    放置於包裹寄給陳品睿。」（見偵11911卷一第12、13頁）
    ；「我是於108年10月23-24日間22時許，至雲林縣崙背鄉港
    尾村（正確地址我不知道），向綽號阿彬、臭屁之男子購買
    第一級毒品海洛因（毛重1錢、價格新臺幣1萬元）及第二級
    毒品安非他命（毛重半兩、價格新臺幣2萬5,000元）。交易
    方式是至綽號阿彬、臭屁之男子友人住處，以一手交錢一手
    交貨之方式交易」（見偵11911卷一第15頁）。「（問：你
    有無販賣毒品？何種毒品？）我有販賣毒品。第一級毒品海
    洛因。」、「（問：你販賣第一級毒品海洛因予何人？數量
    為何？價格為何？交易方式為何？共交易幾次？）有販賣第
    一級毒品海洛因給陳品睿。第一次於108年11月6日以寄貨方
    式至正達行貨運公司將第一級毒品海洛因（毛重0.9公克、
    價格新臺幣4,000元）及第二次於108年11月12日以寄貨方式
    至正達行貨運公司將第一級毒品海洛因（毛重0.9公克、價
    格新臺幣4,000元）。共交易2次。」等語（見偵11911卷一
    第16頁）。復於原審審理中供稱：2支蘋果手機沒有用到，
    三星廠牌手機係用與李政憶聯絡，扣案毒品係查獲前1個多
    月購得，是在本案拿甲基安非他命給李政憶之後才取得，電
    子秤是其所有，本案2次均係用該磅秤秤好甲基安非他命交
    給李政憶等語（見原審卷第479、480頁），顯見扣案之毒品
    係在本案108年6月9日、6月12日案發後始行購得，另吸食器
    1組、鏟管2支、玻璃球3支亦係自己施用毒品之用，另寄貨
    單係另案寄送毒品與案外人陳品睿之用，且寄送時間亦係本
    案之後，上開扣案毒品及施用工具與被告本案2件販賣第二
    級毒品犯行無關，至多僅有該三星廠牌手機與電子秤與本案
    有關。況本件起訴書證據並所犯法條欄證據清單及待證事實
    欄亦未以該次搜索查獲之物品為起訴被告本案2件販賣毒品
    之證據，是上開扣得毒品等物即非用於本案犯罪事實之認定
    ，且本院亦不以該次搜索扣案物品為本案認定事實之證據方
    法，其搜索是否合法，自與本案認定無涉。
  ㈣按被告以外之人（包括證人、鑑定人、告訴人、被害人及共
    同被告等）於審判外之陳述雖不符刑事訴訟法第159條之1至
    之4等4條之規定，而經當事人於審判程序同意作為證據，法
    院審酌該言詞陳述或書面陳述作成時之情況，認為適當者，
    亦得為證據；當事人、代理人或辯護人於法院調查證據時，
    知有刑事訴訟法第159條第1項不得為證據之情形，而未於言
    詞辯論終結前聲明異議者，視為有前項之同意，同法第159
    條之5定有明文。本案判決下列所引用被告以外之人於審判
    外之陳述，對被告而言性質上均屬傳聞證據，惟檢察官、被
    告及其辯護人於本院準備程序均表示沒有意見（見本院上訴
    緝卷第59頁），且檢察官、被告、辯護人均未於言詞辯論終
    結前聲明異議，本院審認上開證據作成時之情況，應無違法
    取證或不當情事，與本案待證事實間復具有相當之關聯性，
    以之作為證據應屬適當，依刑事訴訟法第159條之5規定，自
    有證據能力。
  ㈤又傳聞法則乃對於被告以外之人於審判外之言詞或書面陳述
    而為之規範。本案判決以下引用之其餘非供述證據，無刑事
    訴訟法第159條第1項規定傳聞法則之適用，經本院於審理時
    依法踐行調查證據程序，與本案待證事實具有自然之關聯性
    ，且無證據證明係公務員違法取得之物，依法自得作為證據
    。
二、認定本案犯罪事實之證據及理由：
  ㈠訊據被告矢口否認有何販賣第二級毒品甲基安非他命與證人
    李政憶之犯行，辯稱：其有於犯罪事實欄一㈠所示時間、方
    式，以其手機上的Messenger與李政憶聯絡後，於當日23時
    11分許，前往李政憶上開住處，交付甲基安非他命半錢（1
    包）給李政憶，但沒有向他收錢，迄今也沒有；另有於犯罪
    事實欄一㈡所示時間、方式與李政憶聯絡後，有於當日5時
    19分許，前往李政憶住處交付甲基安非他命1包（1錢），但
    沒有向他收錢，迄今也沒有收錢；其交付甲基安非他命給李
    政憶不是賣給他，而是要還他之前無償請其的兩錢甲基安非
    他命云云（見原審卷第72至74頁）；李政憶是免費送的，他
    人很好，其是他朋友，當時其跟他說不好過及前天出事了，
    意思就是其經濟不好及108年4月為警查獲施用海洛因及甲基
    安非他命，免費請其施用甲基安非他命二錢的時間是108年4
    月3日或108年4月4日，其身上沒錢，是否方便給其，意思就
    是送其一些甲基安非他命，沒有特定跟他說要多少，他知道
    其的意思就是要請他送其，他沒有拒絕，直接很爽快的就答
    應，並自己決定一次就送其2錢的甲基安非他命，其這樣向
    他討要，他就當場秤2錢的甲基安非他命給其：其與李政憶
    交情還好，他很好講話；其本意不是要向李政憶買，是向他
    要免費的，有沒有條件，就很乾脆送給其；其還李政憶也沒
    有向他要求什麼條件或好處云云（見原審卷第112頁）。其
    之前向李政憶借過甲基安非他命，還給他也是正常的，這兩
    次是還給他，其之前有向他借過甲基安非他命，並沒有收錢
    ，也沒有約定款項，當時其在難過，先向李政憶開口要毒品
    ，李政憶先用他的磅秤秤兩錢毒品給其，這是約108年3、4
    月間的事情，是在彰化市泰和派出所附近的泰和社區交給其
    這兩錢的毒品，當時其表示其有毒品的時候就會還給他，其
    就跟他借這一次兩錢，其有去找過李政憶，並對他說最近狀
    況比較不好，借的東西要一陣子才能還，這兩次是其還他毒
    品，其去跟他要毒品時女友也有在場云云（見本院上訴緝卷
    第53頁）；其沒有販賣，與李政憶沒有金錢來往，只是還他
    東西而已云云（見本院上訴緝卷第107頁）。揆其所辯，無
    非係承認確有本案2次交付毒品甲基安非他命與證人李政憶
    之事實，然並無收取對價云云。
  ㈡經查：
  ⒈被告於108年12月23日偵查中辯稱：其兩次沒有跟李政憶拿
    錢，兩次有拿給他；「蕃薯」（指證人李政憶）在4月送安
    非他命給其，其今天也送安非他命給他，這是理所當然云云
    （見偵11991卷一第247頁），復被告於原審審理中辯稱係先
    前證人李政憶免費送其2錢甲基安非他命，係其向李政憶免
    費索要，請李政憶請其毒品，且並無任何條件或好處云云；
    復於本院審理中辯稱係向李政憶借甲基安非他命2錢，且言
    明嗣後有毒品時會歸還，其嗣後分2次歸還交付李政憶毒品
    云云，已如前述。其或辯稱證人李政憶免費贈送其毒品且無
    任何條件，復辯稱係向證人李政憶借毒品並言明嗣後歸還，
    其究係自證人李政憶無償受贈毒品或借用毒品施用，說詞不
    一，已難憑信。
  ⒉被告就本案2次販賣第二級毒品甲基安非他命與證人李政憶
    之事實，迭據證人李政憶於偵查中及原審審理中結證明確：
  ①於108年7月18日偵查中供證稱：「（問：毒品來源？）阿隆
    。本名我不知道。我以臉書MESSENGER聯繫，他名稱是楊鐵
    漢。我的名稱是柯受良。」、「（問：【提示108年6月12日
    2時15分你與阿隆之MESSENGER對話】該對話是何意思？）要
    跟阿隆買毒品，後來我們約在茄苳路一段我的租屋處見面，
    他在6月12日5點19分打MESSENGER電話給我叫我幫他開門，
    我以五千元跟阿隆買一錢的甲基安非他命，是手一交錢一手
    交貨，不是合資及調貨，施用後有毒品的感覺。阿隆是跟另
    外一個我不認識的男子來。」、「（問：【提示108年6月9
    日、6月10日你與阿隆在MESSENGER之對話】該對話是何意思
    ？）我要跟阿隆買甲基安非他命，後來阿隆來我茄苳路租屋
    處，但他身上沒有毒品，6月9日晚上7點半左右阿隆過來租
    屋處來他回去，晚上11點11分許，阿隆又來我屋處，他先給
    我半錢甲基安非他命，我先賒帳，到6月10日晚上9點14分，
    阿隆到我茄苳路一段租屋處收2500元，這次他自己來，他都
    是開TOYOTA黑色自小客車過來。」並指認犯罪嫌疑人指認表
    第五號者為「阿隆」等情（見偵11991卷一第151至155頁）
    。
  ②復於109年3月11日原審審理中結證稱：其只有透過臉書，臉
    書可以通話；其會主動用臉書聯繫楊勝隆，因為要拿甲基安
    非他命；其本身有在施用毒品；有跟楊勝隆拿過甲基安非他
    命；警察在108年6月12日在其住處查扣到持有的毒品甲基安
    非他命是跟楊勝隆買的；是用臉書跟楊勝隆聯絡，其問他有
    沒有空，到其家裡一下，他說要等一下，到了他會打給其，
    後來到了之後其就去開門；他說到了，其再幫他開門；6月
    12日這天是否一手交錢一手交貨不太記得；購買毒品的對象
    是在庭被告楊勝隆；108年6月9日有跟楊勝隆購買甲基安非
    他命，也是一樣打電話叫他過來，那時候其身上錢不夠，叫
    他說晚一點再過來收；是用先賒帳的方式；購買的金錢跟數
    量記不起來；應該是警察局裡所說2500元半錢；其於警詢時
    所說楊勝隆購買毒品的金額、數量，6月9日晚上7時38分楊
    勝隆來租屋處找其，其跟他說要購買甲基安非他命半錢，他
    說沒有毒品，所以先離開，後來他當天晚上11時11分有再回
    來你租屋的地方，其以賒帳的方式向楊勝隆購買2500元半錢
    甲基安非他命，警察問你事後有無把錢還給楊勝隆，其說是
    108年6月12日的晚上9時14分，也是在租屋處的地方，把
    2500元的欠款還給被告等情屬實等語（見原審卷第349至353
    頁）。
  ③按供述證據，雖然先後稍歧或彼此略異，若其基本事實之陳
    述並無二致，審理事實之法院仍可斟酌調查所得之各項證據
    ，予以綜合判斷，定其取捨，非謂其中一有不符，即應全部
    不採。此因供述證據常受陳述人觀察、認知事物能力；言語
    表達、描述能力；記憶清晰、退化能力；主觀好惡、情緒作
    用；筆錄人理解、記錄能力等主、客觀情形所影響，乃當然
    之理）。又證人之陳述有部分前後不符，或相互間有所歧異
    時，究竟何者為可採，事實審法院仍得本其合理之心證予以
    審酌，定其取捨，並非謂一有不符或矛盾，即應認其全部均
    為不可採信，倘其基本事實之陳述，與真實性無礙時，仍非
    不得予以採信。證人李政憶於原審審理中證述稱其不記得被
    告有無在108年4月左右向其要過毒品；被告有無曾經因為經
    濟狀況不好跟其要過毒品其忘了，太久了（見原審卷第356
    頁），復就被告於108年6月12日到場時間、金額、是否一手
    交錢一手交貨等交易細節多有稱不記得；6月9日購買之金錢
    、數量記不起來、何時交款忘了等情，然其於原審審理中亦
    證稱應該是先前筆錄時記得較清楚等語（見原審卷第351、
    352、353頁），且證人於108年7月18日證述時距本案108年6
    月9日、12日案發時僅約1個月，較原審於109年3月11日審理
    中證述時之記憶自較清晰。況證人李政憶於偵查中亦未知悉
    被告本名，僅以「阿隆」稱之，而係以臉書MESSENGER聯繫
    名稱「楊鐵漢」之人交易毒品，經指認及警方調查後始查悉
    被告即係該「楊鐵漢」之人，顯難認證人李政憶有何刻意誣
    指被告販毒之情事。又被告於警詢時陳稱：其與李政憶係朋
    友關係，其跟他認識不久，沒有財務糾紛及仇怨等語（見警
    卷第5頁），復於原審審理中陳稱：其與李政憶交情還好；
    他人很好很好講話云云（見原審卷第111頁）；其於107年底
    才經由其弟弟介紹認識李政憶，他跟其弟弟交情不錯，其弟
    弟不是親弟弟，只是年紀比其小的朋友等語（見原審卷第
    461頁），依其所述，則證人李政憶與被告並無恩怨仇隙，
    交情一般，且被告猶稱李政憶人很好等情，亦堪可認證人李
    政憶並無指證被告販毒之動機。固以供出毒品來源因而查獲
    共犯或正犯者可減免其刑，倘被告確係無償提供毒品與證人
    李政憶，而證人李政憶如實指證被告無償轉讓毒品，則在其
    個人毒品案件中亦係供出毒品來源，仍非不得獲取減免其刑
    之寬典之可能，證人李政憶實無故為虛構有償交易之事實以
    陷被告販毒重罪之必要。證人李政憶指證被告本件2次販賣
    第二級毒品甲基安非他命犯行，自非無稽。
  ⒉又被告於警詢時、偵查中及檢察官聲請羈押法院訊問時就販
    賣第二級毒品甲基安非他命與證人李政憶之事實供認不諱：
  ①被告於警詢時供述：
  ⑴於108年11月13日12時22分至13時40分彰化縣警察局彰化分
    局警詢筆錄時供稱：「（問：你有無販賣毒品？何種毒品？
    ）我有販賣毒品。第一級毒品海洛因。」、「（問：你販賣
    第一級毒品海洛因予何人？數量為何？價格為何？交易方式
    為何？共交易幾次？）有販賣第一級毒品海洛因給陳品睿。
    第一次於108年11月6日以寄貨方式至正達行貨運公司將第一
    級毒品海洛因（毛重0.9公克、價格新臺幣4,000元）及第二
    次於108年11月12日以寄貨方式至正達行貨運公司將第一級
    毒品海洛因（毛重0.9公克、價格新臺幣4,000元）。共交易
    2次。」（按此部分不在本件起訴範圍）；「（問：你除販
    賣第一級毒品海洛因予陳品睿外，還有無販賣毒品給其他人
    ？）我還有販賣給李政億。」、「我於108年6月9日23時11
    分，在彰化市○○路0段000巷00號以新臺幣2500元販賣第二
    級毒品安非他命半錢給李政憶，另於108年6月12日5時29分
    ，在彰化市茄苳路l段303巷74號，以新臺幣5,000元販賣第
    二級毒品安非他命（重量1錢）給李政憶。共販賣2次給李政
    億。第一次他有先賒帳，之後他有將錢拿給我，第二次有一
    手交錢一手交貨」等語（見偵11911卷一第16頁）。
  ⑵於108年11月13日9時25分至9時52分彰化縣警察局警詢筆錄
    時供稱：「（警方現提示李政億持用手機內Messenger通訊
    軟體與名稱「楊鐵漢」聯絡對話擷取照片）（問：上記對話
    據李政億於警訊筆錄中供稱，是他和你的對話，對話內容是
    李政億要向你購買毒品安非他命，李政億是於108年6月12日
    02時15分許用Messenger和你通電話，跟你說要向你購買毒
    品安非他命，後來在108年6月12日05時29分許，用Messenge
    r打電話給李政億，叫李政億幫你開門，後來李政億在他住
    處【彰化市○○路○段000巷00號】的房間內，李政億以新
    臺幣5000元向你購買毒品安非他命重量1錢，是以一手交錢
    一手交貨方式與你完成毒品交易，李政億所供是否屬實？）
    屬實」、「（警方現提示李政億持用手機內Messenger通訊
    軟體與名稱「楊鐵漢」聯絡對話擷取照片）（問：上記對話
    據李政億於警訊筆錄中供稱，是他和你的對話，對話內容是
    李政億要向你購買毒品安非他命，你於108年6月9日19時38
    分來到李政億的租屋處【彰化市○○路○段000巷00號】找
    李政億，李政億要向你購買毒品安非他命重量半錢，但是你
    身上沒有毒品，所以就先離開，後來你在108年6月9日23時
    11分許再次來到李政億的租屋處，李政億以賒帳方式向你購
    買新臺幣2500元的毒品安非他命重量半錢，李政億向你購毒
    的欠款是在108年6月10日21時14分許在李政億租屋處的房間
    內，把欠款新臺幣2500元還給你，李政億所供是否屬實？）
    我有去，他說的屬實。」、「（問：Messenger通訊軟體名
    稱「楊鐵漢」是否為你本人使用？）是我本人在使用。」、
    「（問：警方提示108年6月9日、10日及12日，位於彰化市
    金馬路與茄苳路口東303巷往西【李政億租屋處巷口】AYZ-8
    201自小客車行車照片供你檢視，該車是否為你駕駛？車上
    還有何人？）駕駛都是我。108年6月12日那天車上還有一位
    綽號「大枯耶」男子。」、「（問：綽號「大枯耶」男子是
    否為你的販毒同夥？）不是」等語（見警卷第5至9頁）。
  ②復於108年11月13日下午7時12分偵查中供稱：「（問：臉書
    上叫楊鐵漢？）是。」、「（問：108.06.12凌晨2點16分跟
    李政億有用臉書對話嗎？）有，…」、「（問：後來你們約
    在李政億的茄苳路租屋處見面嗎？）對，第一次是我自己去
    。第二次我跟我朋友一起去。」、「（問：這一次賣給李政
    億多少錢毒品？）我跟他拿5000元，是賣安非他命一錢。」
    、「（問：李政億稱108.06.12上午5點19分以後，在他住處
    跟你交易5000元安非他命一錢？）是。」、「（問：108.06
    .09、108.06.10有用臉書對話後，你們如何交易毒品？）第
    一次他說要東西，但他沒錢給我，之後10號他才拿錢給我，
    這次2500元半錢，這我自己去的。」、「（問：除了販賣安
    非他命兩次給李政億及販賣海洛因給陳品睿外，還有無其他
    ？）沒有。…」等語（見偵11911卷一第171頁）。
  ③繼於偵查中聲請羈押原審法院訊問時供稱：「（問：你是否
    於108年6月9日下午11時11分許，在彰化市○○路○段000巷
    00號販賣半錢價值2500元甲基安非他命李政億？）是的，但
    他沒有拿錢給我，我有給他安非他命。」、「（問：你是否
    於108年6月12日上午5時29分在上址居所販賣一錢價值5000
    千元甲基安非他命給李政億？）是的，他是我朋友。」等語
    （見聲羈卷第18頁）。
  ⒋被告就上開時、地經聯絡後交付半錢第二級毒品甲基安非他
    命與證人李政憶，其中108年6月9日該次係其一人前往交易
    且係賒欠款項，在交易時並未取得款項2500元，係事後再行
    交付；另就108年6月12日交付1錢毒品甲基安非他命並收取
    價金5000元，該次有一人與其同行等事實之細節均供述甚明
    ，亦核與證人李政憶前揭於偵查中及原審審理中之證述大致
    相符。被告雖辯以係為交保而為不利於己之陳述云云，然被
    告前科紛繁，自89年間起迄今迭有施用毒品案件，經裁定觀
    察勒戒、強制戒治及論罪科刑及入監所執行，復有栽種大麻
    經法院論罪科刑並入監執行，亦曾因毒品案件經法院裁定羈
    押日數達106日之紀錄等情，有被告之臺灣高等法院被告前
    案紀錄表可憑，顯見被告多有接觸刑事司法程序，面對檢警
    偵查及法院之裁判經驗甚豐，且多係涉及毒品之犯罪，應知
    能否具保係檢察官或法官之權責，並非員警得以置喙，況本
    案在被告於原審否認遭起訴販賣毒品犯行之情形下，亦由原
    審法院諭知具保停止羈押，顯見其所辯其為求交保而迭於警
    詢時、偵查中及法院羈押訊問時自白販毒重罪云云，僭而無
    徵，不足採信。
  ⒌此外，並有證人李政憶遭警方查扣手機Messenger通訊軟體
    對話內容擷取相片（見警卷第29、31頁）及108年6月9日19
    時44分、21時16分被告駕駛之AYZ-8201號自用小客車離開彰
    化市金馬路、茄苳303巷口影像及108年6月10日21時11分抵
    達彰化市金馬路、茄苳303巷口影像，暨於108年6月12日5時
    46分駕駛之AYZ-8201號自用小客車離開彰化市金馬路、茄苳
    303巷口影像之車輛監視器畫面影像照片（見警卷第33、35
    、27頁）在卷可憑。上開Messenger通訊軟體對話畫面，其
    中108年6月9日內容顯示「楊鐵漢」發話詢問「在馬」（應
    係「在嗎？」而詢問是否在家之意），證人李政憶答以「在
    家」，嗣則顯示「楊鐵漢撥打了電話給你」，即係被告以該
    通訊軟體撥打電話與證人李政憶聯絡；且108年6月12日畫面
    內容顯示「楊鐵漢撥打了電話給你」、「你打了電話給楊鐵
    漢」等情，然毒品交易涉及重罪，為免遭查悉本即掩翳隱密
    為之，販毒及購毒者如非至愚，當不致在對話內容中明言記
    載毒品交易細節，未於通訊軟體內顯示對話具體內容，自屬
    事理之常。而被告亦稱其確有與證人李政憶以通訊軟體聯絡
    並駕駛AYZ-8201號自用小客車前往證人李政憶住處並交付毒
    品之事實，上開手機Messenger通訊軟體對話內容擷取相片
    及108年6月9日、6月12日被告駕駛之AYZ-8201號自用小客車
    之車輛監視器畫面影像照片，自堪佐證被告本件犯行。
  ⒍被告復辯稱108年6月12日其係與楊亦騏一同前往證人李政憶
   住處，並聲請傳訊證人楊亦騏云云（見原審卷第77頁）。證
    人楊亦騏於原審證稱：其曾偶爾與被告去找李政憶，次數忘
    了，不會超過5次；都在那坐著聊天；去李政憶家中時沒看
    過李政憶拿錢給被告；沒聽過李政憶欠被告錢；其與被告前
    往李政憶住處時不會有被告和李政憶2人不和其在一起另至
    別的房間或地方之情形；其等都聚在一起；沒看過被告拿毒
    品給李政憶；109年6月時有去一次，幾日不記得；是凌晨4
    、5時許，被告沒有拿毒品給李政憶；其不清楚當日被告為
    何會前往；他說要找朋友坐一下，其就一起去；亦不知為何
    會選在凌晨4、5時許前往；其在李政憶住處只待一下子，從
    李政憶住處出來被告就載其回去云云（見原審卷第468至474
    頁）。依其證述，則其與被告共同前往證人李政憶住處時均
    係與其等共處，並無被告與證人李政憶2人獨處之情形，且
    被告未曾向證人李政憶收取款項，亦未曾聽聞證人李政憶有
    積欠被告款項，被告亦未交付毒品與李政憶云云。然被告於
    供承與否認販賣毒品犯行前後之供述，均仍坦承確有於109
    年6月9日、6月12日前往證人李政憶住處並交付毒品甲基安
    非他命之事實，證人李政憶亦證述該次確有收取毒品甲基安
    非他命並交付價金，則被告於109年6月12日至證人李政憶住
    處時，確有交付毒品甲基安非他命之情事，證人楊亦騏上開
    證述，非惟與證人李政憶證述不符，更與被告之供述及辯解
    迥異，並不足採信，而未能為有利被告之認定。
  ⒎以上觀之，被告於警詢時、108年11月13日偵查中及原審羈
    押訊問時之自白，當與事實相符，應堪採信。被告嗣後翻異
    前詞，辯稱係無償交付毒品甲基安非他命與證人李政憶云云
    ，不足採信。
  ㈢按毒品危害防制條例所稱之「販賣」，係指有償的讓與行為
    ，包括以「金錢買賣」或「以物易物」（即互易）等態樣在
    內；祇要行為人在主觀上有藉以營利之意圖，而在客觀上有
    以毒品換取金錢或其他財物之行為，即足當之；至於買賣毒
    品之金額或所換得財物之實際價值如何，以及行為人是否因
    而獲取價差或利潤，均不影響販賣毒品罪的成立（最高法院
    108年度台上字第3567號判決意旨參照）。再考量近年來毒
    品之濫用，危害國民健康與社會安定日益嚴重，治安機關對
    於販賣或施用毒品之犯罪行為，無不嚴加查緝，各傳播媒體
    對於政府大力掃毒之決心亦再三報導，已使毒品不易取得且
    物稀價昂，苟行為人於有償交付毒品之交易過程中無利可圖
    ，縱屬至愚，亦無甘冒被取締移送法辦判處重刑之危險而平
    白從事上開毒品交易之理。是其販入之價格必較其出售之價
    格為低，而有從中賺取買賣價差或量差牟利之意圖及事實，
    應屬合理認定。又販賣毒品係違法行為，非可公然為之，而
    毒品亦無公定價格，係可任意分裝增減分量及純度，且每次
    買賣之價格、數量，亦隨時依雙方之關係深淺、資力、需求
    量、對行情之認知、來源是否充裕、查緝是否嚴緊、購買者
    被查獲時供述購買對象之可能風險之評估等因素，而異其標
    準，機動調整，非可一概論之。從而販賣之利得，除非經行
    為人詳細供出所販賣之毒品之進價及售價，且數量俱臻明確
    外，實難察得其交易實情，然販賣者從價差或量差中牟利，
    方式雖異，惟其販賣行為在意圖營利則屬同一。從而，舉凡
    「有償交易」，除足以反證其確係另基於某種非圖利本意之
    關係外，通常尚難因無法查悉其精確之販入價格，作為是否
    高價賣出之比較，諉以無營利之意思而阻卻販賣犯行之追訴
    。查被告矢口否認本件販賣第二級毒品甲基安非他命犯行，
    自無從查悉其等有無賺取毒品之價差或量差，惟就本件授受
    毒品之過程，確係由被告交付毒品與證人李政憶，且證人李
    政憶或賒欠並翌日交付現金，或係當場一手交錢一手交貨與
    被告，確有款項之收取及毒品之交付行為。被告與證人李政
    憶雖彼此認識，然被告於警詢時陳稱：其與李政憶係朋友關
    係，其跟他認識不久，沒有財務糾紛及仇怨等語（見警卷第
    5頁），復於原審審理中陳稱：其與李政憶交情還好；他人
    很好很好講話云云（見原審卷第111頁）；其於107年底才經
    由其弟弟介紹認識李政憶，他跟其弟弟交情不錯，其弟弟不
    是親弟弟，只是年紀比其小的朋友等語（見原審卷第461頁
    ），依其所述，則證人李政憶與被告交情一般，而第二級毒
    品甲基安非他命為違禁物，施用、持有或販賣均涉犯罪，且
    價格不菲，證人李政憶與被告既無特別情誼關係，被告顯無
    干冒查緝無償提供毒品之理，且被告所辯歸還借用毒品之說
    ，並不足採，已如前述，被告應係基於意圖營利之犯意而販
    賣第二級毒品，至為明確。
  ㈣綜上所述，被告上開所辯，不足採信，本件事證明確，被告
    犯行洵堪認定，應依法論科。
三、論罪：
  ㈠查被告行為後，毒品危害防制條例第4條第2項已於109年1月
    15日修正公布，並於同年7月15日施行。修正前毒品危害防
    制條例第4條第2項規定：「製造、運輸、販賣第二級毒品者
    ，處無期徒刑或七年以上有期徒刑，得併科新臺幣一千萬元
    以下罰金。」修正後同條項則規定：「製造、運輸、販賣第
    二級毒品者，處無期徒刑或十年以上有期徒刑，得併科新臺
    幣一千五百萬元以下罰金。」經比較新舊法結果，修正後毒
    品危害防制條例第4條第2項已提高法定刑度，顯未較有利於
    被告。是上開規定經比較新舊法之結果，以修正前之規定對
    被告較為有利，依刑法第2條第1項前段規定，應適用行為時
    法即修正前毒品危害防制條例第4條第2項之規定。
  ㈡核被告所為，均係犯修正前毒品危害防制條例第4條第2項之
    販賣第二級毒品罪（共2罪）。
  ㈢被告2次販賣第二級毒品前持有該毒品之低度行為，為其各
    次販賣之高度行為所吸收，均不另論罪。又被告所犯上開2
    罪間，犯意各別，行為互殊，應予分論併罰。
  ㈣檢察官移送併辦部分（108年度偵字第11991號），與起訴犯
    罪事實為事實上同一，本院自應併予審理。
  ㈤被告於103年間，因違反毒品危害防制條例（施用第一、二
    級毒品、持有第二級毒品）案件，經臺灣彰化地方法院以
    103年度訴字第438號判決判處應執行有期徒刑1年2月、應執
    行有期徒刑10月，嗣經臺灣彰化地方法院以103年度聲字第
    1421號裁定定應執行刑為有期徒刑1年11月確定，入監執行
    後，於106年9月20日縮短刑期假釋付保護管束出監，於同年
    11月8日保護管束期滿未經撤銷，視為執行完畢等情，有臺
    灣高等法院被告前案紀錄表1份可憑。其於受有期徒刑執行
    完畢後5年以內，故意再犯本案有期徒刑以上之2罪，均符合
    刑法第47條第1項規定之累犯。茲依司法院大法官釋字第775
    號解釋意旨，審酌被告本案2次犯罪情節，及其所犯上開前
    案為施用毒品或持有毒品罪，原僅戕害自身身體健康，然於
    該等案件執行完畢後，竟為本案2次販賣第二級毒品之甲基
    安非他命予他人，無視刑罰禁令，將危害擴及他人，顯見具
    犯罪惡性，刑罰之反應力薄弱，依其犯罪情節，並無處以法
    定最輕本刑仍過苛之情。是爰就其本案所犯2罪，除法定本
    刑為無期徒刑部分不得加重外，均依刑法第47條第1項規定
    加重其刑。
  ㈥又修正前毒品危害防制條例第17條第2項規定：「犯第四條
    至第八條之罪於偵查及審判中均自白者，減輕其刑。」修正
    後同條項則規定：「犯第四條至第八條之罪於偵查及歷次審
    判中均自白者，減輕其刑。」，修正後毒品危害防制條例第
    17條第2項限縮減刑要件為「歷次審判中均自白」者始得減
    輕其刑。然被告於警詢時、108年6月13日偵查中及原審羈押
    訊問時雖坦承犯行，然於嗣後偵審程序均否認販賣毒品犯行
    ，其僅於偵查階段曾經自白，嗣後偵查及審理中均無自白之
    情事，是被告並無「偵查及審判中均自白」或「偵查及歷次
    審判中均自白」之情形，不論依新舊前後毒品危害防制條例
    第17條第2項之規定，均無從減輕其刑。
  ㈦另被告雖供稱其毒品來源為「阿彬」、「臭屁」等人云云。
    然經本院函查結果，並無因被告供述之內容因而查獲毒品上
    游或共犯等情，有彰化縣警察局109年7月14日彰警刑字第
&ZZZZ; &ZZZZ; 0000000000號函附之員警職務報告書、職務報告
    書各1份（
    見本院上訴卷第73至79頁）及臺灣彰化地方檢察署109年7月
    16日彰檢錫成108偵12202字第1099026394號函（見本院上訴
    卷第81、82頁）可憑。堪認本案並未因被告供述其毒品甲基
    安非他命之來源，促使調查或偵查犯罪之公務員知悉而對之
    發動調查或偵查，並據以查獲其他正犯或共犯之情形，自無
    適用毒品危害防制條例第17條第1項規定減輕或免除其刑之
    餘地。
  ㈧按量刑固屬法院自由裁量之職權，然仍應受比例、罪刑相當
    原則等法則之拘束，並非可恣意為之，致礙及公平正義之維
    護，必須兼顧一般預防之普遍適應性與具體個案特別預防之
    妥當性，始稱相當。而刑法第59條之酌量減輕其刑，必須犯
    罪有特殊之原因，在客觀上足以引起一般人之同情，認為即
    予宣告法定最低度刑期仍嫌過重者，始有其適用（最高法院
    51年台上字第899號、70年度台上字第794號、77年度台上字
    第4382號判決意旨等可參）。本院衡諸販賣甲基安非他命助
    長毒品流通、便利他人施用毒品犯行而戕害身心健康，對社
    會秩序之危害甚鉅，而被告正值青壯，竟於短時間內2次販
    賣甲基安非他命營利，戕害國民健康、威脅社會治安非輕，
    殊難認有何足以引起一般同情之特殊原因或環境，實無情輕
    法重之疑慮，自無適用刑法第59條規定酌減其刑之餘地。
四、本院之判斷：  
  ㈠原審經審判結果，認被告係犯轉讓禁藥罪，而變更檢察官起
    訴法條，予以論罪科刑，固非無見，然查：被告於警詢時、
    偵查中及原審羈押訊問時不利於己之陳述應有證據能力，已
    如前述。原審判決認被告係遭員警違法搜索、違法逮捕，在
    非法逮捕拘禁狀態下接受警詢，並經檢察官偵訊及原審法院
    羈押訊問時一直連續存在，被告於警偵訊及原審羈押訊問時
    之自白均係遭違法逮捕拘禁，人身自由持續受非法拘束，精
    神受壓迫、恐懼之不正方法狀態下所取得，其自白並無證據
    能力，而排除被告上開自白為認定事實之依據，且以被告供
    認之轉讓禁藥罪論罪科刑，非無違誤。檢察官認被告行為應
    該當販賣第二級毒品罪為由提起上訴，經核為有理由。原判
    決既有上揭瑕疵可指，自屬無可維持，應由本院將原判決均
    予以撤銷改判。
  ㈡爰以行為人之責任為基礎，審酌被告販賣甲基安非他命，足
    使人施用後，導致精神障礙與性格異常，甚至造成人民生命
    健康受損之危險及成癮性，戕害國人身體健康，危害社會治
    安，應予非難，兼衡被告犯罪動機、目的、手段、前科素行
    、坦承犯行之犯後態度、各次販賣情節、金額及數量，犯罪
    所生危害、販賣對象僅1人、次數2次，及被告於原審自陳國
    中畢業，沒有專長及證照，離婚，有2個小孩，1個就讀高中
    ，由家裡幫忙照顧；1個去年剛出生，由其及女友同住及照
    顧，住家房子是女友家的，不用負擔房租，受僱從事LINE廣
    告工作，月收入約4、5萬元左右，無欠債（見原審卷第485
    頁）等智識程度、家庭生活及經濟狀況等一切情狀，分別量
    處如主文第2項所示之刑。
  ㈢又按定執行刑之輕重，固屬事實審法院職權裁量之範圍，惟
    並非概無法律上之限制，仍應受比例原則及公平原則之拘束
    。刑法第51條第5款規定「於各刑中之最長期以上，各刑合
    併之刑期以下，定其刑期。但不得逾30年。」係採「限制加
    重原則」規範有期徒刑定應執行刑之法定範圍，以免一律將
    宣告刑累計執行，致刑責偏重而過苛，不符現代刑罰之社會
    功能。從而數罪併罰定應執行刑之裁量，應兼衡罪責相當及
    特別預防之刑罰目的，綜合考量行為人之人格及各罪間之關
    係，具體審酌各罪侵害法益之異同、對侵害法益之加重效應
    及時間、空間之密接程度，注意維持輕重罪間刑罰體系之平
    衡。其依刑法第51條第5款定執行刑者，宜注意刑罰邊際效
    應隨刑期而遞減及行為人所生痛苦程度隨刑期而遞增之情形
    ，考量行為人復歸社會之可能性，妥適定執行刑。除不得違
    反刑法第51條之外部界限外，尤應體察前述法律規範本旨，
    謹守法律內部性界限，以達刑罰經濟及恤刑之目的。本院審
    酌被告行為之次數共2次，販賣對象為1人，犯罪類型均係侵
    害社會法益，對於危害法益之加重效應，以被告之年齡，若
    定以過重之應執行刑，其效用可能隨著長期刑之執行，等比
    例地大幅下跌，效用甚低，對被告教化效果不佳，亦加重國
    家財政無益負擔，有害被告日後回歸社會等情狀，定其應執
    行之刑。
  ㈣沒收部分：
  ⒈按犯毒品危害防制條例第4條至第9條、第12條、第13條或第
    14條第1項、第2項之罪者，其供犯罪所用之物，不問屬於犯
    罪行為人與否，均沒收之，毒品危害防制條例第19條第1項
    定有明文。被告所有三星廠牌手機1支（序號：00000000000
    8992號、000000000000000號）、電子磅秤1個，被告於原審
    供承係本案聯絡之用及供其本案秤裝甲基安非他命之用（見
    原審卷第479、480頁），自應適用毒品危害防制條例第19條
    第1項之規定，不問屬於犯罪行為人與否，於其所犯各次販
    賣第二級毒品罪名項下予以宣告沒收。
  ⒉關於販賣毒品所得部分，被告於本案2次販賣第二級毒品之
    所得2500元及5000元，雖均未扣案，然無證據證明已不存在
    ，且無「其變得之物或財產上利益及其孳息」，復無證據足
    認其已將其犯罪所得轉給第三人，自應認仍屬被告所有，如
    宣告沒收或追徵，亦核無刑法第38條之2第2項所定「過苛之
    虞」、「欠缺刑法上之重要性」、「犯罪所得價值低微」或
    「為維持受宣告人生活條件之必要」情形，自應依刑法第38
    條之1第1項前段、第3項規定，於其所犯各次販賣毒品罪名
    項下予以宣告沒收，於全部或一部不能沒收或不宜執行沒收
    時，追徵其價額。
  ⒊本案就被告所宣告之多數沒收，應適用刑法第40條之2第1項
    之規定併執行之，且毋庸於主文諭知「沒收部分併執行之」
    。
據上論斷，應依刑事訴訟法第369條第1項前段、第364條、第299
條第1項前段，修正前毒品危害防制條例第4條第2項、毒品危害
防制條例第19條第1項，刑法第2條第1項前段、第11條、第47條
第1項、第51條第5款、第38條之1第1項前段、第3項，判決如主
文。
本案經檢察官戴連宏提起公訴，檢察官傅克強提起上訴，檢察官
蔡宗熙到庭執行職務。
中　　華　　民　　國　　110 　年　　4 　　月　　14　　日
            刑事第十二庭   審判長法　官　張國忠
                                 法　官  李雅俐
                                 法　官  陳  葳 
以上正本證明與原本無異。
如不服本判決應於收受送達後20日內向本院提出上訴書狀，其未
敘述上訴理由者，並得於提起上訴後20日內向本院補提理由書狀
（均須按他造當事人之人數附繕本）「切勿逕送上級法院」。 

　　　　　　　　　　　　　     　書記官  蔡皓凡
　　　　　　　　　　　　　　　　 
中　　華　　民　　國　　110 　年　　4 　　月　　14　　日

附錄法條：
修正前毒品危害防制條例第4條第2項：
製造、運輸、販賣第二級毒品者，處無期徒刑或 7 年以上有期
徒刑，得併科新臺幣 1 千萬元以下罰金。